【裁判字號】    89,上訴,1591
【裁判日期】    900102
【裁判案由】    偽造文書
【裁判全文】
臺灣高等法院臺南分院刑事判決        八十九年度上訴字第一五九一號  Ａ
      上  訴  人
      即  被  告  甲  ○  ○
      選任辯護人  嚴  庚  辰  律師
右上訴人因偽造文書案件，不服臺灣嘉義地方法院八十九年度訴字第三０一號中華民
國八十九年十月二十五日第一審判決（起訴案號：臺灣嘉義地方法院檢察署八十九年
度偵字第二六Ｏ四號），提起上訴，本院判決如左：
      主      文
上訴駁回。
甲○○緩刑參年。
      事      實
一、甲○○與陳隆誠（業經原審法院八十九年度訴字第三三九號案件判處有期徒刑七
    月）係朋友關係，因甲○○缺錢花用，竟與陳隆誠及某不詳姓名年籍之成年男子
    ，三人基於共同之犯意聯絡，先由陳隆誠於民國（下同）八十八年五月二十一日
    ，在南投縣埔里鎮內某處，未經乙○○授權或同意，利用不知情之不詳年籍某代
    書，代為偽刻甲○○配偶乙○○之印章一枚後，隨即帶同甲○○及上開不詳姓名
    年籍成年男子，共同前往南投縣埔里鎮○○路○段二九九號台灣省合作金庫埔里
    支庫（下稱合庫埔里支庫），由甲○○出名向合庫埔里支庫借款新台幣一百萬元
    ，由隨行之上開不詳姓名年籍成年男子，持甲○○預先取得交付之乙○○身分證
    ，冒充乙○○本人為連帶保證人而與合庫埔里支庫對保人員辦理對保手續，接續
    於借據立約人欄、連帶保證人欄各偽簽「乙○○」署名共二枚，並各蓋用偽造之
    「乙○○」印章共二枚後，持之據以行使而繳回合庫埔里支庫收執，足生損害於
    合庫埔里支庫及乙○○之權益。嗣於八十九年三月九日，乙○○收受法院所寄送
    之民事支付命令聲請狀繕本時，始獲悉上情。
二、案經乙○○訴請臺灣嘉義地方法院檢察署檢察官偵查起訴。
      理      由
一、右揭事實，業據上訴人即被告甲○○迭次於原審偵審及本院審理中均坦承不諱，
    核與告訴人乙○○指訴與共同被告陳隆誠於八十九年度訴字第三三九號案中供述
    等情節有符合之處，復有支付命令聲請狀、借據等影本各一份在卷足稽；且被告
    於原審調查時供陳：「：：：這件事起先我知道，陳隆誠拜託我去借，他說他買
    車：：：」、「是陳隆誠提議的，所以他叫我回家偷乙○○的身分證」等語（見
    原審卷第十四、十五頁），再參以共同被告陳隆誠於八十九年度訴字第三三九號
    案中供稱：「（問：乙○○印章何人刻的？）是甲○○以電話聯絡請代書刻的」
    、「我只負責帶那個對保的人去對保，因那人年紀與乙○○相近，如我去對保就
    不會過，因甲○○告訴我不要告訴他先生，我就沒有告訴乙○○」等語，有上開
    案號刑事判決書一份在卷足憑（見原審卷第四十九、五十頁），足見被告與共同
    被告陳隆誠均明知該名不詳年籍男子係冒充乙○○，而上開印章亦係偽刻、而供
    偽造告訴人署押、印文之用，是彼等三人就偽造私文書並持以行使等行為，應有
    犯意聯絡及行為分擔至為灼然。至雖被告就上開不詳姓名年籍男子係由何人覓得
    、如何支付佣金及所借得之款項究入何人之手等情，與共同被告陳隆誠供述內容
    不符，惟其與共同被告陳隆誠所辯，無非係彼等相互間推委之詞，且與本件罪責
    是否成立並無影響。故被告之事證明確，犯行堪予認定。
二、按被告甲○○與共同被告陳隆誠利用不知情之代書偽造「乙○○」之印章，並由
    該不詳姓名成年男子在立據上立約人欄、連帶保證人欄下共同制作「乙○○」之
    署押、偽造「乙○○」印文，係表示對立據內容債務負擔保責任之意思，為法律
    規定之文書，並非依習慣表示一定用意之證明，亦非文書之一部，故在立據上立
    約人欄、連帶保證人欄接續偽造署押、印文連帶保證，應成立刑法第二百十條偽
    造私文書罪，被告持以向合庫埔里支庫行使，核其所為，係犯刑法第二百十六條
    、第二百十條行使偽造私文書罪。又偽造「乙○○」印章、印文及署押之行為，
    為偽造私文書之部分行為，及其偽造私文書後，進而持以交付行使，其偽造之低
    度行為，應為行使之高度行為所吸收，均不另論罪。被告與共同被告陳隆誠及上
    開不詳姓名年籍男子三人間，具有犯意之聯絡及行為之分擔，應依刑法第二十八
    條以共同正犯論。又查被告等三人共同犯上開偽造印章罪，係共同利用不知情之
    不詳年籍代書實施犯行，應認係偽造印章罪之間接正犯。
三、原審認被告之罪證明確，因予適用刑法第二十八條、第二百十六條、第二百十條
    、第二百十九條等規定，並審酌被告係知識短淺之婦女，因一時需款恐急，受他
    人慫恿，而偽刻其配偶乙○○之印章，接續於借據立約人欄、連帶保證人欄各偽
    簽「乙○○」署名及蓋用偽造之「乙○○」印章，持之據以向合庫埔里支庫借款
    一百萬元等犯罪之動機、目的、手段、所生損害及犯後坦承犯行，態度良好等一
    切情狀，量處被告有期徒刑七月。至偽造之「乙○○」印章一枚，雖未扣案，亦
    不能證明業已滅失，應與偽造於合庫埔里支庫借據上之「乙○○」署押及印文各
    二枚共四枚，均依刑法第二百十九條之規定，不問屬於被告與否，均沒收之。本
    院經核原判決認事用法及量刑，俱無不合。被告上訴意旨空言指摘原判決量刑過
    重而有不當之處，為無理由，應予駁回。又被告前此未曾受有期徒刑以上刑之宣
    告，有台灣台南地方法院檢察署刑案資料查註紀錄表一份附卷可參，犯後已清償
    上開借款而取回借據，有該借據在本院卷足稽，經此偵審程序及科刑判決之教訓
    ，當能知所警惕，而無再犯之虞，本院認本罪所宣告之刑以暫不執行為適當，爰
    宣告緩刑三年，用昭自新，並觀後效。
據上論斷：應依刑事訴訟法第三百六十八條、第七十四條第一款，判決如主文。
本案經檢察官蘇南桓到庭執行職務。
中    華    民    國      九十      年      一      月        二        日
                                  臺灣高等法院臺南分院刑事第一庭
                                      審判長法官  鄭    文    肅
                                            法官  楊    明    章
                                            法官  王    浦    傑
右正本證明與原本無異。
如不服本判決，應於判決送達後十日內向本院提出上訴狀，其未敘述理由者並應於提
出上訴狀後十日內向本院補提理由書（應附繕本)。
                                      法院書記官  蔡    振    豐
中    華    民    國      九十      年      一      月        五        日
附錄法條：
刑法第二百十六條：行使第二百十條至第二百十五條之文書者，依偽造、變造文書或
                  登載不實事項或使登載不實事項之規定處斷。
刑法第二百十條：偽造、變造私文書，足以生損害於公眾或他人者，處五年以下有期
                徒刑。


司法院資訊處製作；財團法人民間司法改革基金會備份。
